臺灣臺中地方法院民事判決 
                                    111年度簡上字第164號
上  訴  人  
即被上訴人  呂洽毅  
被上訴人  
即上訴人    鄭吉均  


訴訟代理人  蔡譯智律師
複代理人    陳亮逢律師
上列當事人間請求損害賠償事件，上訴人對於中華民國111年1月
14日本院臺中簡易庭110年度中簡字第1233號第一審判決提起上
訴，本院於民國111年9月30日言詞辯論終結，判決如下：
    主      文
兩造之上訴均駁回。
第二審訴訟費用由兩造各自負擔。
    事實及理由
壹、程序方面：
    按於第二審為訴之變更或追加，非經他造同意，不得為之。
    但擴張或減縮應受判決事項之聲明者，不在此限，民事訴訟
    法第446條第1項但書、第255條第1項但書第3款定有明文。
    上開規定於簡易訴訟程序之第二審裁判亦準用之，此觀民事
    訴訟法第436條之1第3項規定即明。上訴人即被上訴人（下
    稱上訴人）上訴聲明原為：「原判決關於後開不利於上訴人
    部分廢棄。被上訴人即上訴人（下稱被上訴人）應再給付上
    訴人新台幣（下同）29萬元，及自民國110年1月9日起至清
    償日止按年息5％計算之利息。被上訴人應將如原判決附件所
    示之道歉啟事，於本判決確定日起3日內刊登於『Eatgether』
    APP中並保留7日以上」，嗣於111年9月30日變更上訴聲明為
    ：「原判決關於駁回上訴人後開第二項聲明部分廢棄。上廢
    棄部分，被上訴人應再給付上訴人29萬元，及自110年1月9
    日起至清償日止按年息5％計算之利息。」係屬減縮上訴之聲
    明，核與上開規定相符，應予准許。
貳、實體部分：　　
一、上訴人主張：被上訴人明知伊於107年7月3日10時至12時許
    ，在臺中市南區中山醫學大學地下室教授防身術時，並無對
    其為「揉奶」之行為，竟於109年3月24日9時2分許以「亂馬
    ‧D‧莎野子」之帳號登入「Eatgether」APP後，即在該APP中
    以「恰」帳號所開設「【免費】男/女防身術教學」公開聊
    天室內，發表「竟然還自己往臉上貼金，說人家騷擾你。『
    第二堂課』就壓在地上揉奶超可怕的，如果我說的有不實，
    歡迎來告！」（下稱系爭留言）等不實內容之文字，已不法
    侵害伊之名譽權。伊於多所學校擔任教職，亦有相關著作出
    版，於教育、防身術課程界具有相當之知名度，卻遭被上訴
    人以上開方式貶損名譽，恐使伊之教師身份受到影響，致伊
    身心受創，罹患焦慮症及皮膚疱疹，精神及身體上受有莫大
    痛苦，爰依民法第184條第1項、第195條第1項之規定，請求
    上訴人賠償精神慰撫金30萬元等語。
二、被上訴人則以：上訴人於109年3月24日在「Eatgether」APP
    中以「恰」之帳號所開設之「【免費】男/女防身術教學」
    公開聊天室，須該APP之會員方得閱覽，被上訴人於上開聊
    天室發表系爭留言，非屬不特定多數人得觀看之內容，且系
    爭留言未載明所指之人為上訴人，自未損害上訴人之名譽權
    ；又上訴人於第二堂課對被上訴人施展「四方固」時，以雙
    手手臂、手肘碰觸壓制被上訴人胸部，致被上訴人受驚嚇，
    被上訴人認為以手臂、手肘碰觸壓制胸部，亦屬「揉捏」胸
    部；又上訴人並無防身術、柔道教練證照，卻以防身術教練
    身分對外授課，指導過程未遵守男女分際，竟對被上訴人施
    以腋壓肘、木村腕緘、過肩摔、四方固及其他會反覆碰觸被
    上訴人胸部之動作，致被上訴人有乳房遭反覆搓揉之負面感
    受；系爭留言係被上訴人自身經歷，並非憑空謾罵，目的係
    為提醒女性於參加防身術課程時，須注意性騷擾之情形，並
    非以毀損上訴人之名譽為唯一目的，主觀上亦無誹謗之故意
    ，系爭留言係就可受公評之事為評論，應受憲法言論自由之
    保障，不構成侵權行為。又被上訴人患有甲狀腺低下，本即
    有心情低落、憂鬱症併發可能，於發表系爭言論時，已因精
    神狀況不佳，有焦慮、憂鬱、創傷後症狀、失眠、日常功能
    障礙等精神問題影響生活，辨識能力顯有降低，上訴人請求
    精神慰撫金30萬元，顯屬過高等語置辯。
三、原審為上訴人一部敗訴、一部勝訴之判決，即判命被上訴人
    應給付上訴人1萬元本息，並駁回上訴人其餘之訴，上訴人
    對其不利判決為一部上訴，被上訴人亦對其所受不利判決部
    分提起上訴。㈠上訴人就其上訴部分聲明：⒈原判決關於駁回
    後開第二項之訴部分廢棄。⒉被上訴人應再給付上訴人29萬
    元，及自110年1月9日起至清償日止按年息5％計算之利息。
    被上訴人答辯聲明：上訴駁回。㈡被上訴人上訴部分聲明：
    原判決不利於被上訴人部分廢棄；上開廢棄部分，上訴人於
    第一審之訴駁回。上訴人則答辯聲明：上訴駁回（上訴人未
    上訴部分，非本院審理範圍）。　　
四、得心證之理由
　㈠被上訴人於109年3月24日以「亂馬‧D‧莎野子」之帳號登入「
    Eatgether」APP後，在上訴人以「恰」帳號所開設「【免費
    】男/女防身術教學」公開聊天室內發表系爭留言，為被上
    訴人所不爭執，並有系爭留言網頁截圖可證（臺灣臺中地方
    檢察署109年度偵字第24792號卷，下稱偵查卷，65頁），堪
    認實在。上開聊天室之內容，雖係「Eatgether」APP之會員
    方可瀏覽，仍屬多數人可共同見聞之狀態；又被上訴人於系
    爭留言固未指稱「揉奶」者為何人，然被上訴人先對上訴人
    所稱「性騷法是惡法」，回覆「覺得超好笑的，一個教防身
    術的『覺得性騷擾法』是惡法」，再回覆系爭留言，則系爭留
    言所稱第二堂課將其壓在地上揉奶之人，自係指上訴人；被
    上訴人辯稱系爭留言非不特定多數人得觀看，亦非指訴上訴
    人之行為云云，尚非可採。
　㈡被上訴人於系爭留言所稱「第二堂課就壓在地上『揉奶』」，
    而「揉奶」客觀上係指以手反覆搓動或揉抓乳房之行為而言
    ，主觀上亦係帶有惡意侵犯女性身軀的意思存在，為一有意
    識性、針對性、反覆持續性的動作，衡與一般不經意、偶然
    、難以避免的肢體碰觸截然不同；被上訴人於原審辯稱：上
    訴人對被上訴人施展「四方固」時，係以雙手手臂、手肘碰
    觸壓制被上訴人胸部上，導致被上訴人受有驚嚇，故被上訴
    人方以「揉奶」一詞形容上訴人之行為（原審卷69頁）；然
    上訴人於本院稱：上訴人於107年7月3日教學動作為腋壓肘
    、木村腕緘、三角固、過肩摔等語（本院卷432頁），並無
    四方固之動作，上訴人前後所辯不符，已難採信；況被上訴
    人所稱：以雙手手臂、手肘碰觸壓制胸部云云，亦與系爭留
    言所指「揉奶」帶有惡意侵犯女性身軀之意思，明顯不同；
    又若被上訴人於107年7月3日遭上訴人壓在地上揉奶，被上
    訴人應不會再與上訴人接觸，更不會接受上訴人一對一教學
    ，惟被上訴人於107年7月6日、7月16日、7月27日仍要求上
    訴人與其為一對一教學，另於107年7月19日、8月5日、8月2
    3日、8月31日、9月1日、9月5日、9月5日、9月29日及9月30
    日，與上訴人頻繁對話，或是相約團體課之課程、或是一再
    要求上訴人將其加為上訴人FACEBOOK的好友、或是詢問上訴
    人教授小朋友柔道課之意願，並主動提出向上長老教會及詢
    問里民增加上課人數等情，有兩造對話內容截圖可證（偵查
    卷93至125頁），則被上訴人於系爭留言所載上訴人於第二
    堂課（107年7月3日）將其壓地揉奶，顯難認為真實。綜此
    ，被上訴人所辯：因遭上訴人於上課時碰觸胸部，主觀認此
    即為揉奶，而為系爭留言云云，尚難採信。
　㈢按因故意或過失，不法侵害他人之權利者，負損害賠償責任
    。故意以背於善良風俗之方法，加損害於他人者亦同。不法
    侵害他人之身體、健康、名譽、自由、信用、隱私、貞操，
    或不法侵害其他人格法益而情節重大者，被害人雖非財產上
    之損害，亦得請求賠償相當之金額。民法第184 條第1 項及
    第195條第1項定有明文。被上訴人公然為前揭不實事實之傳
    述，與言論自由所保障人民基本權利，實現個人自我、促進
    民主發展、呈現多元意見、維護人性尊嚴等多重功能無涉，
    堪認被上訴人傳送系爭留言至上開聊天室之行為，已貶損上
    訴人之人格尊嚴及社會地位，造成上訴人名譽權受損，則被
    上訴人所為係屬故意不法侵害上訴人之名譽權，上訴人因被
    上訴人之行為名譽權受有損害，被上訴人之侵權行為與上訴
    人所受損害間具相當之因果關係，上訴人自得依侵權行為之
    法律關係請求被上訴人賠償非財產上之損害。
  ㈣又慰撫金之賠償須以人格權遭遇侵害，使精神上受有痛苦為
    必要，其核給之標準固與財產上損害之計算不同，然非不可
    斟酌雙方身分資力與加害程度，及其他各種情形核定相當之
    數額。故人格權遭遇侵害而受有精神上之痛苦，於請求賠償
    精神慰撫金時，其核給之標準須參酌實際加害情形、被害人
    之身分、地位與加害人之經濟狀況等關係定之。查上訴人因
    被上訴人之辱罵行為，致貶損上訴人之人格尊嚴及社會地位
    ，造成上訴人名譽權受損，所受傷害非輕，其身體及精神受
    有相當之痛苦，其請求賠償非財產上之損害，核屬有據，應
    予准許。上訴人為碩士畢業，前曾擔任大學講師，目前是國
    中老師，月收入約5萬多元，名下有3間房、1輛汽車及投資
    所得等情；被上訴人大學畢業，曾擔任藥助、老師，目前為
    家庭主婦，沒有收入等情，業據兩造陳明（原審卷48、73頁
    ），並有兩造稅務電子閘門財產調件明細表可證。本院審酌
    上訴人之身分地位、兩造經濟能力、被上訴人加害情形、上
    訴人所受侵害及精神上痛苦程度等一切情狀，認上訴人請求
    30萬元精神慰撫金，尚嫌過高，應以1萬元為適當，上訴人
    逾此範圍之請求，則屬無據。
　㈤至上訴人主張被上訴人為系爭留言後，復多次在外造謠云云
    ，然證人即中山醫學大學課外活動組主任李建群證稱：從LI
    NE截圖看不出來寫信給院長的人是甲○○等語（本院卷325頁
    ），無從證明寄信至中山醫學大學之人為被上訴人，且此亦
    與上訴人於本件主張系爭留言之侵權行為無關，無從據為審
    酌本件精神慰撫金之事由。又被上訴人於系爭留言之「揉奶
    」，係指惡意搓揉乳房，非指男女對練時無意碰觸胸部，且
    張維志並未親言目睹兩造練習情形，被上訴人聲請通知張維
    志到庭作證，以證明男女自由對練是否會有胸部遭反覆碰觸
    之感，核無必要。
五、綜上所述，上訴人依侵權行為損害賠償之法律關係，請求被
    上訴人給付1萬元，及自110年1月8日（即起訴狀送達翌日，
    附民卷33頁）起至清償日止，按年息5％計算之利息部分，為
    有理由，應予准許，逾此部分之請求，為無理由，不應准許
    。原審就上開不應准許部分，駁回上訴人之請求，及就上開
    應准許部分，為被上訴人敗訴之判決，均無不合。上訴人、
    被上訴人就其上開敗訴部分分別上訴，仍執陳詞指摘原判決
    不利己之部分不當，求予廢棄改判，為無理由，其等之上訴
    均應駁回。
六、本件事證已臻明確，兩造其餘之攻擊或防禦方法及所用之證
    據，經本院斟酌後，認為均不足以影響本判決之結果，爰不
    逐一論列。　
七、訴訟費用負擔之依據：民事訴訟法第78條。　　
中　　華　　民　　國　　111 　年　　10 　　月　 14　　日
                  民事第四庭  審判長法  官  吳國聖
　　　　　　　　　                  法  官  林金灶
　　　　　　　　　                  法  官  林宗成
上正本證明與原本無異。
本件不得上訴。
中　　華　　民　　國　　111 　年　　10 　　月　 14　　日
                  　　　　　　　　　書記官  游語涵